【裁判字號】    95,易,1477
【裁判日期】    950919
【裁判案由】    妨害自由
【裁判全文】
臺灣臺北地方法院刑事判決              95年度易字第1477號
公  訴  人  臺灣臺北地方法院檢察署檢察官
被      告  乙○○
選任辯護人  王如玄律師
            李文健律師
上列被告因妨害自由案件，經檢察官聲請簡易判決處刑（94年度
偵字第21402號），本院改行通常審判程序，判決如下：
    主  文
乙○○無罪。
    理  由
一、公訴意旨略以：被告乙○○於民國94年10月（聲請簡易判決
    處刑書誤載為11月）27日上午，前往設於台北市○○區○○
    路110號、經營資源回收業務之祈安企業社選購資源回收物
    ，於該日上午11時20分許，因翻找物品影響資源回收場員工
    即告訴人丙○○工作，兩人遂起爭執發生口角，詎被告因自
    忖身材纖瘦，不若丙○○魁武，竟不甘示弱向丙○○恫嚇稱
    ：「你不要認為你長的高大我就怕你，我可以花6萬元叫大
    陸仔把你作掉。」等語，以此加害生命之事恐嚇丙○○，使
    丙○○心生畏懼，致生危害於安全，因認被告涉犯刑法第30
    5 條恐嚇危害安全罪嫌。
二、按犯罪事實應依證據認定之，無證據不得認定犯罪事實；不
    能證明被告犯罪者，應諭知無罪之判決，刑事訴訟法第154
    條第2項、第301條第1項分別定有明文。次按告訴人之告訴
    ，係以使被告受刑事訴追為目的，是其陳述是否與事實相符
    ，仍應調查其他證據以資審認；認定不利於被告之事實，須
    依積極證據，苟積極證據不足為不利於被告事實之認定時，
    即應為有利於被告之認定，更不必有何有利之證據；認定犯
    罪事實所憑之證據，雖不以直接證據為限，間接證據亦包括
    在內；然而無論直接或間接證據，其為訴訟上之證明，須於
    通常一般之人均不致有所懷疑，而得確信其為真實之程度者
    ，始得據為有罪之認定，倘其證明尚未達到此一程度，而有
    合理之懷疑存在時，無從為有罪之確信時，自應為被告無罪
    之判決（最高法院52年台上字第1300號、30年上字816號、
    76年度台上字第4986號判例意旨參照）。
三、公訴人認被告涉犯上開罪嫌，無非以上開事實業據告訴人丙○○之指訴，並有在場證人丁○○之證述及被告之供述，為
    其論據。
四、訊據被告堅決否認涉有恐嚇犯行，辯稱：其於上開時、地因
    翻找回收物品影響告訴人工作，與告訴人發生爭執，告訴人
    先罵其三字經，告訴人有雙手握拳，其當時是以台語說：「
    如果你敢打我，你就會被同行的人藐視，你給我打試試看」
    ，並非以前揭言詞恐嚇告訴人等語，經查：
（一）公訴意旨認被告有以前揭言詞恐嚇告訴人致生危害於安全
      之事實，僅有告訴人之證述與證人即告訴人之姪（任職於
      祈安企業社隔壁經宇公司員工）丁○○之證詞為證，證人
      丁○○固於本院證稱：「那時我拿鐵過去丟，我就聽到我
      叔叔（即告訴人）跟他（即被告）說你節制一點（台語）
      ，被告就說你（即告訴人）不要以為你比較高大我就怕你
      ，我（即被告）可以花6萬元請阿陸仔把你作掉（台語）
      。我記得被告講到一半牙齒掉下來。」等語（見本院95年
      9月5日審判筆錄），惟被告堅決表示丁○○當天並不在場
      ，此與證人即祈安企業社老闆娘甲○○與證人即祈安企業
      社員工戊○○所證稱丁○○當天不在現場等語相符（同上
      審判筆錄），而關於丁○○在現場停留的時間，證人丁○○表示其當天在祈安企業社待約5分鐘，與告訴人丙○○
      證稱丁○○當天待半個小時以上乙節並不一致（同上審判
      筆錄）；再者，依卷附警詢筆錄所載，告訴人於94年10月
      27日當天下午至台北市中正二分局南海路派出所報案時，
      僅指陳當時有其公司同事戊○○在場聽到被告講的話，並
      未提及丁○○在場（見臺灣臺北地方法院檢察署94年偵字
      第21402號卷第6頁），衡情丁○○既為告訴人之姪，若曾
      在場親見聽聞被告對告訴人出言恐嚇，何以告訴人於警詢
      時並未提及？就被告與告訴人爭吵現場之環境，證人戊○○到庭證稱現場有開音響，惟證人丁○○卻證稱當時沒有
      音響的聲音（見本院95年9月5日審判筆錄），是以，證人
      丁○○是否在場且親見聽聞被告與告訴人爭執之詳細內容
      ，尚難遽為採信。
（二）告訴人與被告均表示當時在場距離其二人最近者為戊○○
      ，證人戊○○於本院審理時，對於是否聽到其二人爭吵的
      內容證稱：「我沒有聽的很清楚，因為旁邊有開音響。」
      、「我沒有注意到，不曉得有沒有吵什麼，我不能確定他
      們到底有沒有吵。」（同上審判筆錄），並不能證明被告
      有恐嚇之犯行。
（三）告訴人指訴被告所為前揭恐嚇言詞之內容，於偵查及本院
      審理時固陳稱被告恐嚇稱：「我可以花『6』萬元請阿陸
      仔把你作掉（台語）」（94年偵字第21402號卷第38頁、
      同上審判筆錄），惟此與被告當天至警局報案時指陳被告
      恐嚇稱：「我可以花『5』萬元叫大陸仔把你做掉」（同
      上偵查卷第6頁），金額並不相符，而「6」與「5」之台
      語發音並不相近，證人丙○○之證詞之內容前後不一，亦
      不足為不利於被告之證據。
（四）被告與告訴人發生爭執後的隔天，被告與其家人曾至祈安
      企業社道歉欲和解，嗣經討價還價後由被告賠償6千元，
      因告訴人不收，由甲○○暫時保管，嗣後由告訴人表示將
      之捐給佛教慈濟基金會之情事，業經告訴人、證人甲○○
      結證屬實（見本院95年9月5日審判筆錄），且有佛教慈濟
      基金會出具之收據影本1紙附卷為證（94年偵字第21402號
      卷第34頁），惟此道歉和解之行為僅能表示被告欲息事寧
      人，尚無以被告事後有賠償和解之舉作為其有恐嚇犯行證
      據之理，自不能僅以被告此和解行為，逕為不利於被告之
      認定。
（五）刑法第305條之恐嚇罪，所稱以加害生命、身體、自由、
      名譽、財產之事，恐嚇他人者，係指以使人生畏怖心為目
      的，而通知將加惡害之旨於被害人，且須受惡害之通知者
      ，因其恐嚇，生安全上之危險與實害而言（最高法院52年
      台上字第751號、26年渝非字第15號判例意旨參照）。被
      告於事發隔天即向告訴人道歉，請求和解，顯無將加惡害
      於被害人之意，且被告與告訴人發生爭執之原因僅係被告
      妨礙到告訴人工作之通路及是否拿取告訴人作為座椅之電
      鍋所致，尚無因此即使被告產生殺意之理；況告訴人於本
      院審理中自承當時聽到很生氣並不害怕（見本院95年9月5
      日審判筆錄），可知被告縱於口角時口出惡言，依客觀情
      形以觀，亦未達使人心生畏懼而危害安全之程度。
五、綜上所述，被告雖因選購資源回收物，妨礙到告訴人工作而
    於上開時地與告訴人發生爭執，然並無積極證據足認被告有
    以：「你不要認為你長的高大我就怕你，我可以花6萬元叫
    大陸仔把你作掉。」等語恐嚇告訴人，致生危害於安全之情
    事，本院依卷內全部資料復查無其他積極證據足認被告有公
    訴意旨所指犯行，本件公訴人為訴訟上之證明尚未達一般人
    均不致有所懷疑而得確信為真實之程度，本件不能證明被告
    犯罪，依前開說明，自應為被告無罪之諭知。
據上論斷，應依刑事訴訟法第301條第1項，判決如主文。
本案經檢察官己○○到庭執行職務
中    華    民    國    95    年    9    月    19     日
              刑事第二庭審判長法  官  吳孟良
                              法  官  蘇嘉豐
                              法  官  沈君玲
以上正本證明與原本無異。
如不服本判決，應於判決送達後10日內向本院提出上訴狀（應抄
附繕本）。告訴人或被害人如對於本判決不服者，應具備理由請
求檢察官上訴，其上訴期間之計算係以檢察官收受判決正本之日
期為準。
                              書記官  袁以明
中    華    民    國    95    年    9     月    20    日


司法院資訊處製作；財團法人民間司法改革基金會備份。
